【裁判字號】    92,訴,155
【裁判日期】    921027
【裁判案由】    偽造有價證券等
【裁判全文】
臺灣嘉義地方法院刑事判決                          九十二年度訴字第一五五號
    公  訴  人  臺灣嘉義地方法院檢察署檢察官
    被      告  乙○○
    指定辯護人  本院公設辯護人  丁○○
右列被告因偽造有價證券案件，經檢察官提起公訴（九十二年度偵緝字第一一二、一
一三號），本院判決如左：
    主  文
乙○○無罪。
    理  由
一公訴意旨：
(一)被告乙○○意圖為自己不法之所有，於民國九十一年七月九日，在嘉義市○○路三
  六六號六樓二竊取告訴人甲○○所有支票用紙一張（付款人：誠泰銀行北嘉義分行
  ，帳號：000000000號，支票號碼：ＲＡ八五一四號），得手後再持告訴
  人所有之印章盜蓋於該支票發票人欄位，並填寫發票日為九十一年七月三十日，面
  額為新臺幣（下同）二萬元，完成偽造簽發該支票（下稱系爭支票），復於九十一
  年七月九日至十日間行使系爭支票向丙○○借款二萬元，後丙○○將系爭支票作為
貨款交與楊淑芬，嗣因系爭支票遭退票，經警循線查獲上情。
(二)被告係犯刑法第三百二十條第一項竊盜罪、第二百零一條第一項意圖供行使之用而
  偽造有價證券罪。
二公訴意旨所憑論據：
(一)本件犯罪事實，業據告訴人指訴明確，並有偽造之系爭支票足憑。
(二)衡諸常情，茍系爭支票係由告訴人同意而交付被告使用，當會由告訴人自己填寫金
  額、發票日期完成簽發票據之行為，再將之交予被告，豈有僅交付空白支票由被告
  任意填寫之理，被告辯稱「支票係告訴人親自交付，填寫金額及日期係經告訴人同
  意，並未行竊」不足採信。
三本院之判斷：
(一)按犯罪事實應依證據認定之，無證據不得認定犯罪事實；不能證明被告犯罪者，應
  諭知無罪之判決，刑事訴訟法第一百五十四條第二項、第三百零一條第一項分別定
  有明文。次按告訴人之告訴，係以使被告受刑事訴追為目的，是其陳述是否與事實
  相符，仍應調查其他證據以資審認，有最高法院五十二年臺上字第一三○○號判例
  可參。
(二)訊據被告固坦認簽發系爭支票，並交付證人丙○○，然堅決否認竊盜及偽造有價證
  券犯行，辯稱：告訴人於九十一年六月中到六月底間在其經營之商店內同意我簽發
  支票，本來要付保險費，後來支票轉給丙○○等語。
(三)經查：
  1.告訴人初於警訊指訴被告於九十一年七月九日竊取系爭支票（警卷第六頁反面）
    ，於本院審理中改稱不能確定何時、大約是六月底被竊（本院卷第四四頁正面）
    ，前後所述已不一致。其次，告訴人於警訊並陳稱被告曾以手機簡訊通知將於九
    十一年七月十五日返還支票予告訴人（警卷第七頁正面），然亦未將該簡訊資料
    保留以供查證（本院卷第四四頁）。
  2.系爭支票發票日為九十一年七月三十日，與告訴人指訴被害之日期尚距相當時日
    ，告訴人發現被竊後得隨時予以止付，被告根本無法即時獲得清償債務之利益，
    則被告究有無犯罪動機，已值斟酌。其次，系爭支票票根所載「九十一年十一月
    三十日」、「二○○○○」、「保費」等文字均係被告親筆填寫，此據被告供承
    在卷（本院卷第一八０頁），苟被告係以竊盜之手法取得支票，當不可能又在票
    根填寫文字，而自曝犯行。況告訴人與被告均坦認為同居關係（警卷第六頁反面
    、本院卷第四三頁），系爭支票面額僅二萬元，被告獲得告訴人同意而簽發清償
    債務，亦難謂違背常情。
  3.至被告於本院審理中雖供稱系爭支票上之印文為告訴人製作（本院卷第三四頁）
    ，旋改稱印文係伊製作（本院卷第五四頁），證人謝陳秀即證人丙○○之配偶亦
    證稱被告是在其店內用印（本院卷第一七三頁），然本案被告是否犯罪，繫於其
    取得支票原因是否合法，究竟支票之印文何人製作，又製作地點何在，皆與被告
    是否竊取支票並無關聯，被告上開所供先後雖不一致，亦無足為被告有罪之認定
    。
  4.綜上所述，本件告訴人之指訴尚不足認定被告犯罪，被告是否確有公訴意旨所指
    之犯罪事實，不能證明，從而尚不能以告訴人之指訴作為論罪科刑之依據，被告
    所辯又未違背常情，應值採信。公訴人所舉之證據既不足以證明被告犯罪，此外
    本院復查無其他證據證明被告確有公訴人所指之犯行，不能證明犯罪，自應諭知
    無罪之判決。
據上論斷，應依刑事訴訟法第三百零一條第一項，判決如主文。
本案經檢察官朱介斌到庭執行職務。
中      華      民      國    九十二    年      十      月    二十七    日
                                      臺灣嘉義地方法院刑事第二庭
                                          審判長法  官  蔡  虔  霖
                                                法  官  林  坤  志
                                                法  官廖  政  勝
右正本證明與原本無異。
如不服本判決，應於判決送達後十日內向本院提出上訴狀( 應附繕本 )。告訴人或被
害人如對於本判決不服者，應具備理由請求檢察官上訴，其上訴期間之計算係以檢察
官收受判決正本之日期為準。
中      華      民      國    九十二    年      十      月    二十七    日
                                                書記官  陳  湘  蓉


司法院資訊處製作；財團法人民間司法改革基金會備份。
